【裁判字號】    99,易,754
【裁判日期】    991012
【裁判案由】    詐欺
【裁判全文】
臺灣彰化地方法院刑事判決               99年度易字第754號
公  訴  人  臺灣彰化地方法院檢察署檢察官
被      告  辛○○
上列被告因詐欺案件，經檢察官提起公訴（99年度偵字第3024號
、第3623號）及移送併辦（99年度偵字第6477號），本院判決如
下：
    主  文
辛○○幫助意圖為自己不法之所有，以詐術使人將本人之物交付
，累犯，處有期徒刑捌月。
    事  實
一、辛○○曾因傷害直系血親尊親屬案件，經本院以93年度簡字
    第167 號判決判處有期徒刑4 月，於民國94年7 月31日入監
    執行完畢。且於94年間，因幫助詐欺（販賣帳戶）案件，經
    臺灣高等法院臺中分院以95年度金上訴字第2001號判決判處
    拘役30日，於96年2 月6 日易科罰金執行完畢。又於96年間
    ，再因幫助詐欺（販賣帳戶）案件，經本院以98年度簡字第
    1210號判決判處有期徒刑4 月（減刑為有期徒刑2 月），業
    於98年11月10日執行完畢（構成累犯）。
二、詎其仍不知悔改，雖可預見金融機構帳戶係個人理財之重要
    工具，且關係個人財產、信用之表徵，如提供予他人使用，
    有供作財產犯罪用途之可能，而他人取得非本人之存摺帳戶
    等資料之目的在於收取贓款及掩飾犯行不易遭人追查，對於
    提供帳戶雖無引發他人萌生犯意之確信，但仍以縱若有人持
    以犯罪亦無違反其本意之幫助詐欺犯意，於99年3 月17日15
    時20分起至17時36分止，以其所使用之門號0000-000000 號
    行動電話與綽號「阿文」（或「蚊子」）之成年男子（自稱
    「林芳池」，未據起訴）所使用之門號0000-000000 號行動
    電話（該門號為丙○○所申設；丙○○所涉詐欺犯行，另經
    檢察官移送臺灣臺中地方法院併案審理中）聯繫多通後，於
    99年3 月17日18時許，在彰化縣秀水鄉○○路與民生街口「
    統一超商」前，將自己所申辦之臺中商業銀行秀水分行帳戶
    （戶名：辛○○，帳號：000000000000號，於99年1 月27日
    收到補發新存摺，於99年3 月1 日申請補發金融卡）之存摺
    、金融卡（含密碼）等物，以新臺幣（下同）4000元之代價
    ，出售交付予「阿文」，容任他人作為詐欺取財工具使用。
    嗣該人所屬詐欺集團成員，於同日18、19時許測試帳戶確定
    可用後，遂共同基於意圖為自己不法所有之犯意聯絡，分別
    為下列詐欺行為：
  (一)在雅虎奇摩拍賣網站上刊登虛偽之商品資訊「味丹Q10 燕窩
    食品十盒（每盒10瓶）」，使丁○○於99年3 月17日22時許
    ，上網瀏覽後陷於錯誤而予以下標，並於99年3 月18日15時
    39分許，以ATM 轉帳匯款3190元至辛○○上開帳戶內。
  (二)在雅虎奇摩拍賣網站上刊登虛偽之商品資訊「日立20公升奈
    米光觸媒除溼機」，使庚○○於99年3 月18日上午11時59分
    許，上網瀏覽後陷於錯誤而予以下標，並於99年3 月18日13
    時10分許，以ATM 轉帳匯款7680元至辛○○上開帳戶內。
  (三)在雅虎奇摩拍賣網站上刊登虛偽之商品資訊「全新09年FOX
    32 F100 RLC F-SERISE碟煞專用未裁管免運」，使乙○○於
    99年3 月18日上午10時42分許，上網瀏覽後陷於錯誤而予以
    下標，並於99年3 月18日中午12時3 分許，以ATM 轉帳匯款
    1 萬4200元至辛○○上開帳戶內。
  (四)在雅虎奇摩拍賣網站上刊登虛偽之商品資訊「卡洛塔妮A3幼
    兒原味羊奶粉」，使戊○○於99年3 月18日上午10時29分許
    ，上網瀏覽後陷於錯誤而予以下標，並於99年3 月18日中午
    12時9 分許，以ATM 轉帳匯款7800元至辛○○上開帳戶內。
  (五)在雅虎奇摩拍賣網站上刊登虛偽之商品資訊「NONI大溪地諾
    麗果汁一箱4 瓶」，使己○○於99年3 月18日中午12時2 分
    許，上網瀏覽後陷於錯誤而予以下標，並於99年3 月18日下
    午12時31分許，以ATM 轉帳匯款1 萬1500元至辛○○上開帳
    戶內。
  (六)在雅虎奇摩拍賣網站上刊登虛偽之商品資訊「第五代機器人
    吸塵器」，使甲○○於99年3 月17日18時53分許，上網瀏覽
    後陷於錯誤而予以下標，並於99年3 月18日中午12時14分許
    ，以ATM 轉帳匯款1 萬1000元至辛○○上開帳戶內。
三、嗣因庚○○、丁○○、乙○○、戊○○、己○○、甲○○發
    現受騙，乃報警處理，經警通知辛○○到案說明，並由辛○○配合警員，與綽號「阿文」男子聯繫購買辛○○另1 本郵
    局帳戶事宜後，由「阿文」指示丙○○前往向辛○○拿取帳
    戶，而於99年3 月19日12時30分許，渠等相約在彰化縣秀水
    鄉○○路○段與民生街口（統一超商）前，由辛○○將郵局
    帳戶（帳號：000-00000000000000號）之存摺及提款卡交予
    丙○○，丙○○進入統一超商內測試卡片後，旋為埋伏之警
    員當場查獲，並扣得丙○○之門號0000-000000 號行動電話
    1 支（含門號SIM 卡1 張），始悉上情。
四、案經丁○○、乙○○、戊○○、甲○○訴由彰化縣警察局鹿
    港分局報告臺灣彰化地方法院檢察署檢察官偵查起訴。
    理  由
一、證據能力部分：
(一)、按被告以外之人於審判外之言詞或書面陳述，除法律有規定
    者外，不得作為證據；惟被告以外之人於偵查中向檢察官所
    為陳述，除顯有不可信之情況者外，得為證據，刑事訴訟法
    第159 條第1 項、159 條之1 第2 項定有明文。蓋因檢察官
    與法官同為司法官署，且檢察官代表國家偵查犯罪，依法有
    訊問被告、證人及鑑定人之權力，且須對被告有利、不利之
    情形均應注意，況徵諸實務運作，檢察官實施刑事偵查程序
    ，亦能恪遵法定程序之要求，不致有違法取證情事且可信度
    極高，是被告以外之人前於偵查中已具結而為證述，除反對
    該項供述得具有證據能力之一方，已釋明「顯有不可信之情
    況」之理由外，不宜以該證人未能於審判中接受他造之反對
    詰問為由，即遽指該證人於偵查中之陳述不具證據能力，方
    符前揭法條之立法意旨。查本案證人丙○○、鄧陳阿簷於檢
    察官偵查中所為之陳述，均經具結，被告未提及檢察官在偵
    查時，有任何不法取供之情形，客觀上並無顯不可信之情況
    ，是前揭證人於偵查中之證言自具有證據能力。
(二)、另被告以外之人於審判外之陳述，雖不符刑事訴訟法第159
    條之1 至第159 條之4 之規定，而經當事人於審判程序同意
    作為證據，法院審酌該言詞陳述或書面陳述作成時之情況，
    認為適當者，亦得為證據。當事人、代理人或辯護人於法院
    調查證據時，知有第159 條第1 項不得為證據之情形，而未
    於言詞辯論終結前聲明異議者，視為有前項之同意，刑事訴
    訟法第159 條之5 定有明文。查本案全部卷證，公訴人、被
    告均不爭執其證據能力，本院復衡以該等供述證據作成時之
    情況，應為適當，是可認後述所引用證據之證據能力均無疑
    義，合先敘明。
二、訊據被告辛○○固坦承上開臺中商業銀行秀水分行帳戶（戶
    名：辛○○，帳號：000000000000號），係由其親自向銀行
    所申辦使用，且於99年1 月27日有收到補發新存摺，於99年
    3 月1 日有申請補發金融卡之事實，惟矢口否認有何幫助詐
    欺之犯行，辯稱：「帳戶是我辦的，但是我沒有詐騙，帳戶
    是『阿文』去我家拿的，『阿文』說我朋友徐海森欠他錢，
    然後就去我家拿簿子」云云。經查：
(一)、上開臺中商業銀行秀水分行帳戶（戶名：辛○○，帳號：00
    0000000000號）確係被告辛○○所申辦開立，且被告於99年
    1 月27日收到補發新存摺，於99年3 月1 日申請補發金融卡
    ）等情，除據被告供承在卷外，並有上開臺中商業銀行秀水
    分行之活期儲蓄存款交易明細、金融卡暨信用卡掛失申
    請書、存單、存摺、印鑑掛失止付、更換印鑑暨更換戶名
    申請書、存款業務往來異動約定書等件在卷可佐（99年度
    偵字第3024號偵卷第54-59 頁），堪可認定。
(二)、且詐欺集團成員確有先在雅虎奇摩拍賣網站上刊登虛偽之商
    品資訊，使丁○○、庚○○、乙○○、戊○○、己○○、甲○○等人，分別於上開時間上網瀏覽後陷於錯誤而予以下標
    ，並於上開時間，分別以ATM 轉帳匯款至被告辛○○上開臺
    中商業銀行秀水分行帳戶內，隨後遭提領一空等情，業據證
    人丁○○、庚○○、乙○○、戊○○、己○○、甲○○分別
    於警詢中指證綦詳，且有被告上開臺中商業銀行秀水分行之
    活期儲蓄存款交易明細、被害人所提出之兆豐國際商業銀行
    ATM 交易明細表（庚○○，交易金額7680元）、合作金庫銀
    行自動櫃員機交易明細單（乙○○，交易金額14200 元）、
    郵政自動櫃員機交易明細表（戊○○，交易金額7800元）、
    中國信託ATM 交易明細表（己○○，交易金額11500 元）、
    元大銀行自動櫃員機交易明細表（甲○○，交易金額11000
    元）及YAHOO 奇摩拍賣交易資訊資料等件附卷可稽，是足認
    被告所申設之上開臺中商業銀行秀水分行帳戶之存摺、金融
    卡（含密碼）確有供詐騙集團成員作為向被害人丁○○等人
    詐欺取財之工具，至屬灼然。
(三)、被告辛○○雖以前揭情詞置辯，然查：
  1.被告辛○○就其上開臺中商業銀行秀水分行帳戶之存摺、金
    融卡（含密碼）究係如何遭為他人供作詐欺取財之工具，其
    於本院99年8 月18日準備程序中係辯稱：「帳戶是我叔叔鄧
    三郎（已於99年6 月27日死亡）拿去，因為『阿文』的綽號
    是『蚊子』，他有去找我叔叔，我去上班回來之後發現我的
    帳戶不見了，我有問我母親，帳戶說是我叔叔拿去，帳戶不
    是我交出去的。印章也是我叔叔拿去」云云。其後於本院99
    年9 月28日審理中先是辯稱：「我簿子沒有要交給『阿文』
    ，是『阿文』威脅我，我在上班『阿文』直接去我公司找我
    ，我意思是不要交給他，『阿文』說我朋友徐海森欠他錢，
    然後就去我家跟我拿簿子」云云，其後又稱：「是阿文去我
    家，我在上班，當時我太太跟我母親在家，他直接去我家要
    跟我拿簿子。結果我六點下班回家，我母親四點有打電話給
    我，我回家發現簿子已經不見了，我問我母親我簿子為何不
    見了，我母親說徐海森有來家裡，我後來就去問徐海森為何
    拿我簿子。是徐海森來拿我簿子，徐海森賣給阿文的」云云
    。被告先後所辯內容反覆不一，已有可疑，況被告僅空言辯
    稱：帳戶係遭他人強行取走云云，卻無任何報警處理或掛失
    止付之積極防免帳戶遭他人冒用之舉措，是其所辯上情顯難
    遽採。
  2.且上開被害人受騙匯款後不久，該等款項旋遭他人以金融卡
    提領一空，此有前揭銀行帳戶交易明細資料可佐，倘上開物
    品非被告同意交付他人使用而係遭他人強行取走，他人何以
    知悉該金融卡之密碼？對此被告雖又辯稱：「金融卡密碼因
    為我寫在一張紙放在簿子那邊，因為我記憶不好我怕我不記
    得，密碼是1122」云云（本院99年8 月18日準備程序筆錄）
    ，惟查被告係成年人，有相當經歷智識，當知悉為免金融卡
    遭他人盜用，應盡量避免將密碼與金融卡併放一起，況被告
    於本院準備程序中對上開金融卡密碼記憶清楚，足見被告所
    稱怕忘記密碼才寫在紙上放在存摺旁云云，顯與事實不符。
  3.又被告辛○○於99年3 月19日警詢中已供承：「（問：你所
    開立之帳號000000000000000 、戶名：辛○○，於99年3 月
    18日，有被害人庚○○遭詐騙所轉匯入新臺幣7680元，並已
    遭提領。另被害人丁○○遭詐騙所轉匯入新臺幣3190元，你
    是否知情？該筆款項是何人所提領？）我知情。應該是一名
    綽號蚊子的男子所提領的」、「我於99年3 月17日18時在彰
    化縣秀水鄉○○路與民生街口（統一超商）門口，將臺中銀
    行儲金簿及提款卡賣給綽號蚊子，金額為新臺幣4000元，但
    至今仍未拿到錢」、「綽號蚊子男子均自動與我聯絡，我們
    都用電話聯絡，蚊子電話號碼0000-000000 。於今天99年3
    月19日12時30分，約我至彰化縣秀水鄉○○路二段與民生街
    口（統一超商）前，將我郵局帳號000-00000000000000儲金
    簿與提款卡，交給一位業務（車手，即丙○○），言明要用
    新臺幣6000元向我買租用，我配合警方前往赴約，業務要來
    拿儲金簿與提款卡時被警方查獲」等語（99年度偵字第3024
    號偵卷第11-12 頁）。而被告辛○○確於99年3 月17日18時
    許，出現在彰化縣秀水鄉○○路與民生街口（統一超商）門
    口，並且坐上車牌號碼0181-JW 號黑色馬自達自小客車【此
    車係由丙○○於99年3 月17日16時20分起所租用，並由林芳
    池擔任連帶保證人，證人丙○○於本院審理時證述：伊係受
    「阿文」（自稱：林芳池）委託租賃該部車輛】，此有上開
    統一超商外之監視錄影翻拍照片、平順小客車租賃有限公司
    租車契約（牌照號碼0181-JW 號）等件在卷可參（99年度偵
    字第3024號偵卷第154-156 頁、第175 頁）。被告於99年3
    月17日15時20分起與「阿文」所使用之0000-000000 號電話
    聯絡後，「阿文」原本在臺中活動，於17時28分許才抵達彰
    化縣秀水鄉，18時0 分被告搭上「阿文」前揭黑色馬自達自
    小客車後（99年度偵字第3024號偵卷第155 頁），18時13分
    系爭金融卡在彰化縣秀水鄉○○街31號（統一超商）進行測
    試（99年度偵字第3024號偵卷第121 頁），可知被告警詢所
    述其於99年3 月17日18時許在彰化縣秀水鄉○○路與民生街
    口（統一超商）販售帳戶之事實，應屬真實。又被告辛○○
    配合警員，與「阿文」男子聯繫出售郵局帳戶事宜後，於99
    年3 月19日由丙○○出面在彰化縣秀水鄉○○路二段與民生
    街口（統一超商）前交易乙情，亦經證人丙○○證述屬實，
    並有卷附統一超商內之監視錄影翻拍照片（丙○○與辛○○
    一同進入超商測試，99年度偵字第3024號偵卷第157 頁）及
    扣案之門號0000-000000 號行動電話1 支（含門號SIM 卡1
    張）可資佐證。綜觀前述卷證資料所示，足見被告辛○○於
    上開99年3 月19日警詢中之自白與事實相符，堪以採信。
(四)、再衡以被告上開帳戶之存摺、金融卡（含密碼）苟確未經被
    告之同意而係遭他人所強行取走，則取得者理應可預期被告
    應會報警處理或隨時申請掛失止付，詐騙集團成員豈會在大
    費周章詐騙被害人後，指示其匯款至隨時可能因掛失而無法
    使用之帳戶內，而自陷於一方面無法提領所詐得金額以遂行
    犯罪目的，他方面又受有刑事偵緝危險之窘境？從而詐騙集
    團成員若非確定該帳戶所有人不會報警或掛失止付，以確定
    渠等能自由使用該帳戶提款、轉帳，當不致於以該帳戶從事
    犯罪，可知詐騙集團成員應不會使用來路不明未談妥交易之
    帳戶、或使用遭強行取走之帳戶，充為匯款工具。綜覈前述
    ，被告上開所辯，背於常情，應係事後卸責之詞，無足採信
    ，堪認上開帳戶係被告主動交付他人使用無訛。
(五)、再衡諸今日一般人至郵局或銀行開設帳戶並非難事，如非供
    犯罪之非法使用，衡情自無置自己名義帳戶不用，而取得他
    人帳戶使用之必要。且金融存款帳戶事關存戶個人財產權益
    之保障，具高度專有性，除非本人或與本人親密關係者，難
    認有何理由可自由流通使用該存摺，一般人皆有妥為保管防
    阻他人任意使用之認識，縱因特殊情況偶有交付他人使用之
    需，亦必然深入瞭解用途後再行提供以使用，方符常情。而
    該等專有物品如落入不明人士手中，極易被利用為與財產有
    關之犯罪工具，此又係具備一般生活智識者皆能體察之常識
    ；參以邇來詐欺人士使用他人存摺作為指示被害人匯款工具
    之犯罪類型層出不窮，並廣經媒體披載，凡對社會動態尚非
    全然不予關注者均能知曉。在本件中，被告於提供上開帳戶
    予他人使用時，已係成年人，足認其心智成熟，亦具一般智
    識程度及社會經驗，並且已有2 次幫助詐欺（販賣帳戶）之
    前科紀錄，對於上開各情，自有認識，竟仍將自己前開帳戶
    之存摺、金融卡（含密碼）提供予他人使用，且果遭據以為
    犯詐欺取財罪之出入帳戶使用，足見被告主觀上顯具有他人
    取得該帳戶之存摺、金融卡（含密碼）後，自行或提供詐騙
    人士持以作為詐欺取財之用，亦不違背其本意之不確定故意
    至明。
(六)、綜上所述，本案事證已臻明確，被告上開犯行洵堪認定，應
    予依法論科。
三、按刑法上之幫助犯，係指以幫助之意思，對於正犯資以助力
    ，而未參與實施犯罪之行為者而言（最高法院49年臺上字第
    77號判例參照）。查被告單純提供上開帳戶予他人詐欺犯罪
    使用，並不等同於向被害人施以欺罔之詐術行為，且亦無證
    據證明被告參與本案詐欺取財犯行之構成要件行為，應僅得
    認定被告係基於幫助他人詐欺財物之犯意而為之，且其所為
    提供存摺、金融卡（含密碼）予他人之行為係屬詐欺取財罪
    構成要件以外之行為。是核被告辛○○所為，係犯刑法第30
    條第1 項前段、刑法第339 條第1 項之幫助詐欺取財罪。被
    告幫助他人犯詐欺取財罪，為幫助犯，應依刑法第30條第2
    項規定按正犯之刑減輕之。又被告前因幫助詐欺（販賣帳戶
    ）案件，經本院以98年度簡字第1210號判決判處有期徒刑4
    月（減刑為有期徒刑2 月），業於98年11月10日執行完畢，
    有臺灣高等法院被告前案紀錄表、臺灣彰化地方法院檢察署
    刑案資料查註紀錄表各1 份在卷可憑，其於有期徒刑執行完
    畢後，5 年內故意再犯本件有期徒刑以上之罪，為累犯，應
    依刑法第47條第1 項之規定加重其刑，並依法先加重後減輕
    之。又臺灣彰化地方法院檢察署以99年度偵字第6477號移送
    併辦部分，與本案已起訴部分係屬同一事實，本院自應併予
    審究。另被告雖提出中華民國身心障礙手冊（中度慢性精神
    障礙）影本1 紙（本院卷第38頁），惟查被告於本院準備程
    序或審理時之應答情形十分流利正常，並無精神異常之情狀
    ，且其已有兩次同性質之販賣帳戶詐欺前科，而其於本案交
    付帳戶之經過亦無何反常之情形，再者於99年3 月19日確實
    是被告配合警方逮捕證人丙○○，而本院99年9 月28日審理
    期日時，丙○○以證人身分到場，被告在丙○○面前即辯稱
    不是被告配合警方抓丙○○，而是路邊警察臨時看到丙○○
    才抓他（本院卷第69頁），被告於丙○○在庭時，即知察顏
    觀色，避免得罪丙○○，可知其神智正常，尚難認其於本案
    行為時之精神狀態有何異於常人之處，核無刑法第19條規定
    之適用。爰審酌被告之素行非佳，已有2 次幫助詐欺（販賣
    帳戶）之前科紀錄，又再次擅自提供金融帳戶供他人非法使
    用，使犯罪難以查緝，等同助長犯罪，行為殊屬不當，並考
    量其智識程度、生活狀況、犯罪之動機、目的、手段，及其
    犯後飾詞否認犯行之態度等一切情狀，玆量處如主文所示之
    刑，以示懲儆。至扣案之門號0000-000000 號行動電話1 支
    （含門號SIM 卡1 張）係屬證人丙○○所有，並非被告辛○○所有之物，業據證人丙○○於本院審理時證述明確，復乏
    證據足認上開行動電話1 支（含SIM 卡）係供被告犯本案幫
    助詐欺犯行使用之物，爰不併予宣告沒收，附此敘明。
據上論斷，應依刑事訴訟法第299 條第1 項前段，刑法第30條第
1 項、第2 項、第339 條第1 項、第47條第1 項，刑法施行法第
1 條之1 第1 項、第2 項前段，判決如主文。
本案經檢察官高宏銘到庭執行職務。
中    華    民    國    99    年    10    月    12    日
                  刑事第七庭    審判長法  官  葉明松
                                      法  官  戰諭威
                                      法  官  郭麗萍
以上正本證明與原本無異。
如不服本判決，應於收受判決後10日內向本院提出上訴書狀，並
應敘述具體理由；其未敘述上訴理由者，應於上訴期間屆滿後20
日內向本院補提理由書（均須按他造當事人之人數附繕本「切勿
逕送上級法院」）。
告訴人或被害人對於判決如有不服具備理由請求檢察官上訴者，
其上訴期間之計算係以檢察官收受判決正本之日期為準。
中    華    民    國    99    年    10    月    12    日
                                      書記官  吳冠慧
附錄本案論罪科刑法條全文
中華民國刑法第339條：
意圖為自己或第三人不法之所有，以詐術使人將本人或第三人之
物交付者，處5 年以下有期徒刑、拘役或科或併科1 千元以下罰
金。
以前項方法得財產上不法之利益或使第三人得之者，亦同。
前二項之未遂犯罰之。

司法院資訊處製作；財團法人民間司法改革基金會備份。
